臺灣桃園地方法院刑事判決　　　　　　 99年度重訴緝字第5號
被　　　告　鄭閔棟
選任辯護人　劉楷律師
上列被告因殺人案件，經檢察官提起公訴（95年度偵字第22439
號），本院判決如下：
    主  文
鄭閔棟共同殺人，處有期徒刑拾肆年。
    事  實
一、鄭閔棟（涉嫌傷害鍾武桓部分，另為不起訴處分）與不知情
    之張永利及徐喬偉等3 人為朋友，鍾武桓、莊豪傑（鍾武桓
    及莊豪傑涉嫌傷害張永利部分，另為不起訴處分）、劉秋源
    （民國95年10月31日死亡，報告意旨認其涉嫌傷害張永利部
    分，因未據告訴，業經檢察官另行簽結）與不知情之藍熒暉
    、游國聖、劉淑甄及某真實姓名年籍均不詳之女子等7 人亦
    為朋友。於95年10月29日凌晨4 時30分許，鄭閔棟、張永利
    與徐喬偉等人共同飲酒後（尚未達於致不能辨識其行為違法
    或欠缺依其辨識而行為之能力，或此能力顯著減低之程度）
    ，一同搭乘計程車前往桃園縣桃園市○○路43號之凱悅KTV
    （下稱凱悅KTV ）前，於欲進入上址唱歌時，在門口巧遇適
    於上址飲酒唱歌結束後，先行下樓欲離開之鍾武桓、莊豪傑
    及劉秋源等3 人。因張永利見鍾武桓以手環扣其友人即不知
    情之林品君（綽號「寶兒」）之頸部，遂上前質問鍾武桓等
    3 人何以拉扯林品君，並用手掐住鍾武桓頸部，頓時爆發口
    角，鍾武桓與莊豪傑並隨即徒手毆打張永利頭部及身體，劉
    秋源亦手持軒尼詩VSOP廠牌之酒瓶砸向張永利頭部，張永利
    應聲倒坐地上；鄭閔棟見其友人張永利遭毆打，立即拾起路
    邊「請勿停車」之紅色金屬製立牌，2 次拋擲向鍾武桓等3
    人，除砸傷鍾武桓頸部外，亦不慎砸到閃避不及之張永利背
    部，張永利並隨即暈倒在地。於張永利倒地後，鍾武桓及莊
    豪傑即以腳踹張永利頭部，張永利因受鍾武桓、莊豪傑與劉
    秋源數人毆打及鄭閔棟誤傷，因而受有腦震盪、左眼挫傷、
    臉部及頭部撕裂傷、下巴擦傷等傷害。鄭閔棟見狀後，立即
    呼叫徐喬偉察看張永利傷勢。當時鍾武桓、莊豪傑及劉秋源
    等3 人發現張永利倒地不起後，亦一哄而散。鄭閔棟因氣憤
    之故，旋與某真實姓名年籍均不詳之成年男子2 至3 人，分
    持由不詳真實姓名年籍之人交付之鋁製球棒或以徒手方式，
    開始追打鍾武桓等3 人。但因鍾武桓等人已迅速離開現場，
    鄭閔棟遂暫時作罷，並將所持用之鋁製球棒交給徐喬偉。斯
    時，藍熒暉、游國聖、劉淑甄等人則分別在現場不遠處觀看
    ，藍熒暉並於鍾武桓等人開始朝向桃園火車站方向奔離現場
    時，與鍾武桓及莊豪傑等2 人循同方向奔離，劉秋源則往相
    反方向奔離，惟劉秋源嗣又返回現場。鄭閔棟及某真實姓名
    年籍均不詳之成年男子2 至3 人，見劉秋源返回現場，隨即
    由鄭閔棟向徐喬偉取回上開交其拿取之鋁製球棒，並與上開
    真實姓名年籍均不詳之成年男子數人，共同追趕劉秋源。於
    追趕上劉秋源後，鄭閔棟明知以鋁製球棒揮擊人之頭部，將
    造成被毆打之人死亡之結果，竟與蔡翊橙（原名蔡明修）及
    不詳真實姓名年籍之成年男子1 人，共同基於殺人之犯意聯
    絡與行為分擔，於鄭閔棟抓住劉秋源後，蔡翊橙先動手毆打
    劉秋源，鄭閔棟旋與蔡翊橙互換位置，由鄭閔棟持鋁製球棒
    毆打劉秋源，並由蔡翊橙以手環扣劉秋源頸部，控制劉秋源
    之行動，使鄭閔棟可準確使勁以鋁製球棒毆打劉秋源之頭部
    、手部及腳部共約10餘次，期間劉秋源雖曾一度掙脫，但蔡
    翊橙仍環抱劉秋源之腰部使其無法逃離，嗣另有不詳真實姓
    名年籍之成年男子1 人持不明物品加入毆打劉秋源，迄劉秋
    源倒地不起始作罷。鄭閔棟於將劉秋源擊打在地後，於欲離
    開現場前，巡邏員警據報即時到場處理，當場逮捕鄭閔棟。
    而劉秋源雖經送醫救治，仍因頭部鈍擊致顱內出血而生瀰漫
    性腦損傷、腦疝脫，嗣引發中樞神經休克，於同年10月31日
    上午9 時23分不治死亡。
二、案經劉秋源之父母劉春生及劉游素貞告訴及桃園縣政府警察
    局桃園分局報告偵辦。
    理  由
一、證據能力：
  (一)按被告之自白，非出於強暴、脅迫、利誘、詐欺、疲勞訊問
    、違法羈押或其他不正之方法，且與事實相符者，得為證據
    ；被告陳述其自白係出於不正之方法者，應先於其他事證而
    為調查，該自白如係經檢察官提出者，法院應命檢察官就自
    白之出於自由意志，指出證明之方法，刑事訴訟法第156 條
    第1 項、第3 項定有明文。準此，被告對檢察官所提渠於警
    詢時及偵查中之供述，其證據能力並無意見，復本院亦查無
    有何顯然不正之方法取得情事，而悖於其自由意志，是被告
    前開供述得為證據，合先敘明。
  (二)次按被告以外之人（包括證人、鑑定人、告訴人、被害人及
    共同被告等）於審判外之陳述雖不符刑事訴訟法第159 條之
    1 至之4 等4 條之規定，而經當事人於審判程序同意作為證
    據，法院審酌該言詞陳述或書面陳述作成時之情況，認為適
    當者，亦得為證據；當事人、代理人或辯護人於法院調查證
    據時，知有刑事訴訟法第159 條第1 項不得為證據之情形，
    而未於言詞辯論終結前聲明異議者，視為有前項之同意，同
    法第159 條之5 定有明文。立法意旨在於傳聞證據未經當事
    人之反對詰問予以核實，原則上先予排除。惟若當事人已放
    棄反對詰問權，於審判程序中表明同意該等傳聞證據可作為
    證據；或於言詞辯論終結前未聲明異議，基於尊重當事人對
    傳聞證據之處分權，及證據資料愈豐富，愈有助於真實發見
    之理念，且強化言詞辯論主義，使訴訟程序得以順暢進行，
    上開傳聞證據亦均具有證據能力。查本件下列所引用之被告
    以外之人於審判外之陳述，因公訴人、被告、辯護人均表示
    不爭執其證據能力（99年度重訴緝字第5 號卷第48頁反面參
    照），復本院認其作成之情形並無不當情形，經審酌後認為
    適當，故前開審判外之陳述得為證據，併此敘明。
  (三)另本院以下所引用之非供述證據，均與本件事實具有自然關
    聯性，且核屬書證、物證性質，又查無事證足認有違背法定
    程序或經偽造、變造所取得等證據排除之情事，復經本院依
    刑事訴訟法第164 條、第165 條踐行物證、書證之調查程序
    ，況公訴人及被告、辯護人對此部分之證據能力亦均不爭執
    ，是堪認均有證據能力。
二、訊據被告固坦承於上述時地，因友人張永利遭人毆打倒地，
    而曾以鋁棒亂揮打被害人劉秋源，惟矢口否認有何殺人犯行
    ，辯稱：伊與被害人劉秋源素不相識、亦無恩怨，伊沒有殺
    人之犯意，伊當時是看到張永利被打倒，一時氣憤才會打被
    害人。當天約4 時許伊和張永利、徐喬偉到凱悅KTV 唱歌，
    到現場時看到鍾武桓等三人從凱悅KTV 走出來，看到鍾武桓
    用手勾住一個女子，張永利上前阻止，就被鍾武桓等人打，
    伊那時看到張永利倒地，就拿「請勿停車」金屬立牌丟向鍾
    武桓、莊豪傑、劉秋源三人，制止渠等繼續毆打張永利，後
    來鍾武桓跑開，劉秋源沒有跑開，伊因為一時氣憤，就持鋁
    棒追打劉秋源，伊沒有要殺人的意思，只是想要教訓劉秋源
    ，伊持鋁棒打劉秋源的手腳、頭部，之後有一個朋友蔡翊橙
    要去唱歌，從那邊經過，看到伊在那邊跟人家打架，就留下
    來壓住劉秋源、用手勾住劉秋源的脖子。伊一開始打劉秋源
    的手腳，劉秋源倒地後，蔡翊橙用手勾住劉秋源的脖子，伊
    就打到劉秋源的頭部，之後警員就到場，打架時並沒有人來
    勸阻伊，警員到場後伊就被以現行犯帶回警局，當時蔡翊橙
    就沒有在場，追打時鍾武桓、莊豪傑並沒有在場，警員到場
    時，只有伊在現場，警員到場時，鍾武桓、莊豪傑才從火車
    站走回凱悅KTV 門口云云。
三、按刑法上殺人罪與傷害人致死罪之區別，本視加害人有無殺
    意為斷，被害人所受之傷害程度，固不能據為認定有無殺意
    之唯一標準，但加害人之下手情形如何，於審究犯意方面，
    仍不失為重要參考資料；再殺人與傷害人致死之區別，應以
    加害人有無殺意為斷，不能因與被害人素不相識，原無宿怨
    ，即認為無殺人之故意，最高法院20年非字第104 號、51年
    台上字第1291號著有判例均可資參照。另殺人罪與傷害致人
    於死罪，其區別之標準，固在於犯罪行為人之犯意以為斷，
    惟認定犯意，則應就所調查之證據資料，本於吾人之經驗法
    則與論理方法，綜合研求，以為心證之基礎，方為允洽；又
    刑法第277 條第2 項前段傷害致人於死之罪，係因犯罪致發
    生一定結果而加重其刑之加重結果犯，以行為人能預見其結
    果之發生為要件；所謂能預見乃指客觀情形而言，與主觀上
    有無預見之情形不同；若主觀上有預見而結果之發生又不違
    背其本意，則屬故意範圍，最高法院86年度台上字第2278號
    判決意旨亦可資參照。又行為人於加害時，有無殺意或僅具
    傷害故意，應參酌行為當時所存在之一切客觀環境，如行為
    人因何緣由逞兇，行為當時之手段是否猝然致被害人難以防
    備，逞兇之力道是否猛烈足資使人斃命，所用之器具物品、
    攻擊部位、次數、用力強弱，被害人受傷之部位、程度等情
    況予以審認（最高法院99年度臺上字第7836號判決參照）。
四、經查：被告於95年10月29日凌晨4 時30分許，與張永利與徐
    喬偉等人一同搭乘計程車前往桃園縣桃園市○○路43號之凱
    悅KTV 前，於欲進入上址唱歌時，在門口巧遇適於上址飲酒
    唱歌結束後，先行下樓欲離開之鍾武桓、莊豪傑及劉秋源等
    3 人。因張永利見鍾武桓以手環扣其友人即不知情之林品君
    （綽號「寶兒」）之頸部，遂上前質問鍾武桓等3 人何以拉
    扯林品君，並用手掐住鍾武桓頸部，頓時爆發口角，鍾武桓
    與莊豪傑並隨即徒手毆打張永利頭部及身體，劉秋源亦手持
    軒尼詩VSOP廠牌之酒瓶砸向張永利頭部，張永利應聲倒坐地
    上；鄭閔棟見其友人張永利遭毆打，立即拾起路邊「請勿停
    車」之紅色金屬製立牌，2 次拋擲向鍾武桓等3 人，除砸傷
    鍾武桓頸部外，亦不慎砸到閃避不及之張永利背部，張永利
    並隨即暈倒在地。於張永利倒地後，鍾武桓及莊豪傑即以腳
    踹張永利頭部，張永利因受鍾武桓、莊豪傑與劉秋源數人毆
    打及鄭閔棟誤傷，因而受有腦震盪、左眼挫傷、臉部及頭部
    撕裂傷、下巴擦傷等傷害。鄭閔棟見狀後，立即呼叫徐喬偉
    察看張永利傷勢。當時鍾武桓、莊豪傑及劉秋源等3 人發現
    張永利倒地不起後，亦一哄而散。鄭閔棟因氣憤之故，旋與
    某真實姓名年籍均不詳之成年男子2 至3 人，分持鋁製球棒
    或以徒手方式，開始追打鍾武桓等3 人。但因鍾武桓等人已
    迅速離開現場，鄭閔棟遂暫時作罷，並將所持用之鋁製球棒
    交給徐喬偉。斯時，藍熒暉、游國聖、劉淑甄等人則分別在
    現場不遠處觀看，藍熒暉並於鍾武桓等人開始朝向桃園火車
    站方向奔離現場時，與鍾武桓及莊豪傑等2 人循同方向奔離
    ，劉秋源則往相反方向奔離，惟劉秋源嗣又返回現場。鄭閔
    棟及某真實姓名年籍均不詳之成年男子2 至3 人，見劉秋源
    返回現場，隨即由鄭閔棟向徐喬偉取回上開交其拿取之鋁製
    球棒，並與上開真實姓名年籍均不詳之成年男子數人，共同
    追趕劉秋源。於追趕上劉秋源後，蔡翊橙有以手環扣劉秋源
    頸部、由被告持鋁棒揮打劉秋源，迄劉秋源倒地不起。被告
    於將劉秋源擊打在地後，於欲離開現場前，巡邏員警據報即
    時到場處理，當場逮捕鄭閔棟及嗣後又折返現場尋找劉秋源
    之鍾武桓及莊豪傑。而劉秋源雖經送醫救治，仍因頭部鈍擊
    致顱內出血而生瀰漫性腦損傷、腦疝脫，嗣引發中樞神經休
    克，於同年10月31日上午9 時23分不治死亡等情，業據被告
    坦承不諱，核與證人林品君、鍾武桓、莊豪傑、張永利、徐
    喬偉、藍熒暉、游國聖、劉淑甄、余昀蓁、吳呂月嬌、許文
    吉、蔡翊橙證述情節相符，復有翻拍錄影照片、被害人病歷
    、臺灣桃園地方法院檢察署法醫驗斷書及相驗屍體證明書、
    法務部法醫研究所（95）醫鑑字第2144號鑑定書附卷可稽，
    及「請勿停車」金屬製立牌1 個、鋁製球棒1 支、被告當時
    所穿著沾染被害人血跡之上衣扣案可佐，堪認被告此部分任
    意性之自白與事實相符，此部分之事實首堪認定。
五、就本件案發經過，業據證人即被害人友人劉淑甄於警詢時證
    稱：當時我看見毆打劉秋源之對方約3 至4 人，其中一人手
    拿「請勿停車」之金屬立牌，衝到凱悅KTV 斜對面，用該鐵
    牌及徒手毆打劉秋源的身體，而劉秋源當時有用徒手抵擋並
    向對方道歉，對方不聽仍繼續毆打，打完後鄭閔棟手持鋁棒
    向劉秋源之頭部、身體到處毆打，打完後劉秋源就倒在地上
    （95年度偵字第24648 號卷第12頁參照）。證人即被害人友
    人游國聖於警詢中證稱：當時從包廂下到一樓時，就看見劉
    秋源被兩名以上之男子抓住、架住，有一名男子手持鋁棒猛
    打他頭部，約打十多下左右，伊看見劉秋源頭部流血倒在地
    上，現場僅有該持鋁棒男子在場，其餘均離開等語（95年度
    偵字第24648 號卷第15頁參照）於偵查中結證稱：伊看到劉
    秋源被2 、3 名男子用棍棒毆打，被打倒在地上之後，打他
    的男子有把劉秋源架起來，之後由鄭閔棟持棍棒揮打劉秋源
    的頭（95年度偵字第24648 號卷第113 頁參照）。證人即凱
    悅KTV 副組長余昀蓁亦於警詢中證稱：當時我看到對面有一
    名男性手持「請勿停車」立牌往一名男性頭部砸下去，並致
    該名男性倒地，鄭閔棟手持鋁棒朝倒地的男性頭部好幾下，
    當時旁邊圍觀的人試著去阻止鄭閔棟，但鄭閔棟依然持鋁棒
    猛擊，直到有人架住鄭閔棟才停止等語（95年度偵字第2464
    8 號卷第16頁參照）。證人即當時在凱悅KTV 門口附近之攤
    商許文吉亦於警詢中證稱：當時伊看見一名男子持鋁棒毆打
    另一名男子倒地。該持鋁棒之男子用手持的鋁棒毆打倒地之
    人之身體及頭部。當時有另一名男子抓住受傷倒地男子的身
    體讓持鋁棒男子毆打。該被毆打的男子只有用手擋，沒辦法
    反擊（95年度偵字第24648 號卷第19頁參照）。證人即當時
    在凱悅KTV 門口附近之攤商吳呂月嬌於警詢中證稱：當時看
    到有人拿「請勿停車」的鐵架及鋁棒在追打一名男子，被打
    的那個男子一直跟打他的人說對不起，但打他的人沒有住手
    並且一直打他，一開始打手及胸部，接著就一直猛打他的頭
    部，直到被打的人倒地（95年度偵字第24648 號卷第21頁參
    照）。是由上開證人證述以觀，被告當時不顧旁人勸阻及被
    害人道歉，仍執意以鋁棒接連猛擊手無寸鐵之被害人頭部、
    四肢至被害人倒地，甚且於被害人鬆脫倒地全無抵擋能力之
    後，被告仍持續毆擊，當足認被告對於被害人是否死活漠不
    關心，被害人可能因而死亡在其預見範圍之內，其殺人犯意
    不言可喻。
六、復且，經本院於99年度重訴字第78號蔡翊橙被訴殺人案件審
    理中勘驗本案案發時現場桃園縣桃園市○○路41號一樓之光
    碟，勘驗結果如下：畫面從4 時43分13秒開始，並無結束時
    間。畫面為大同路41號前之馬路，畫面面對車道，左上角停
    放一輛深色車子，前方停放一輛淺色車子，有一些人走到深
    色車子後面，左上角之影像可以看到車後一群人在毆打一個
    人，其中一個人（站在左側）手持長條狀物品在毆打一個人
    ，揮擊的動作有連續數下，後來陸陸續續離開四個人。之後
    畫面拉近重播，看到一群人在車子後面拉扯，同時有毆打的
    動作，其中一位身穿白上衣之男子帶著一位女子往右下側畫
    面離開，另外一位穿深色長褲男子則往左側畫面離開，衝突
    的群體右側有一個人伸出左手，接下左邊的人手上所拿的長
    條物後站到左邊去，原站立左邊改站立至右邊，持長條物者
    手持長條物由畫面左側向右連續揮打四下，同時可看出被毆
    打者應由另一位原站立左側後移到右側者持續抱住，後續還
    有由上往下打的動作，被毆打者還是由另一人抱住，接著有
    一人由左側下方進入畫面，並手持物品加入毆打，此時攻擊
    者有兩位，之後左側畫面進來一位身穿白色上衣之男子站在
    旁邊，未見有毆打動作，之後圍毆者陸續離開。之後畫面又
    再次放大並重播，一群人在車子後面有毆打的動作，身穿白
    色上衣之男子帶一位女子離開，另一位穿深色褲子的男子原
    站立右側也向左離開畫面，站立左側之人有動手毆打的動作
    ，接著與站立右側的人交換站立位置，此時站立左側之人連
    續揮擊長條物四次如上，並有由上往下毆打之動作（不只一
    下），後再加入一人持物品由上往下毆打數下，之後又一身
    穿白衣者進入畫面如上，被害人倒地後圍毆者陸陸續續離開
    。經當庭實測從一群人到達車子後面拉扯、毆打到陸續離開
    ，歷時約1 分10秒左右。在上開揮擊四次前兩人交換站立位
    置，由原站立左側者抱住被害人，到另一位加入毆打被害人
    ，被害人倒地，歷時約27秒。在由上往下揮擊時，被害人曾
    有短暫掙脫，但站立右側者旋即以左手再抱住被害人腰部，
    右手在被害人身體後方，後來鬆手，被害人倒地。最後離開
    之人身材壯碩，左側肩膀依據畫面顯示是白色的袖子，此有
    該案法院勘驗95年度偵字第22439 號偵查卷內第177 頁錄影
    地點為桃園縣桃園市○○路41號一樓之光碟檔名MPEGAV資料
    夾中之AVSEQ01 檔案之勘驗筆錄在卷可憑（本院卷第89頁至
    第92頁），而該畫面中揮擊長條物者即為被告，此情非特為
    被告所不否認，亦核與上開證人劉淑甄、游國聖、余昀蓁、
    吳呂月嬌所陳見聞經過相符，且由99年度偵字第25551 號卷
    第51頁監視器翻拍照片可知：當時被害人被蔡翊橙架住，其
    頭與身體之比例呈現高度不均衡，被告當時仍選擇揮打比例
    極為小之頭部，可見當時被告有針對被害人頭部直接揮擊之
    故意甚明，又當時證人蔡翊橙協助架住被害人頸部，被告揮
    棒當時情緒激動，證人蔡翊橙之手部亦遭被告擊傷等情，業
    據被告坦承在卷，核與證人蔡翊橙於本院審理時經交互詰問
    結證情節相符（本院卷第120 頁至第126 頁）。是被告於知
    道友人之手在被害人頸部，但仍不顧可能傷害朋友之手之可
    能而繼續揮打，可見被告當時主觀上明知道揮擊下去之後會
    造成被害人及朋友均有傷害，卻仍繼續揮擊，此外，由該照
    片可知，被害人與蔡翊橙頭部相距甚近，但蔡翊橙於審理中
    自承頭部未遭被告揮擊，復參諸被告於案發當天在現場旋遭
    警逮捕時，均可以清楚理解問題、回答、對員警之提問，有
    警詢筆錄可參（95年度相字第1796號卷第3 頁至第7 頁），
    足見被告於案發意識甚為清楚，尚可區分僅揮打被害人之頭
    部而避開友人蔡翊橙之頭部，無喪失識別行為違法及依其識
    別而行為之能力，或較一般人顯著降低之情形。是縱使被告
    確有在案發時飲酒，並未因此喪失識別行為違法及依其識別
    而行為之能力，亦未較一般人顯著降低之程度，其精神狀態
    、辨識及控制行為之能力均屬正常，從而本件被告具有直接
    針對害人頭部揮擊之故意，可見被告為毆擊被害人頭部而不
    惜誤傷友人之手，在在足認被告有殺人之犯意。
七、另外，被害人劉秋源於95年10月29日05時10分至急診就醫時
    ，傷勢為嚴重腦部外傷併顱內出血、昏迷，顏面骨及下頷骨
    骨折，此有財團法人天主教聖保祿修女會醫院99年12月17日
    桃聖業字第0990000304號函暨附件資料（被害人劉秋源之病
    歷資料影本）附卷可稽（99年度重訴緝字第5 號卷第82-86
    頁參照）。佐以被害人屍體經送請法務部法醫研究所進行解
    剖及死因鑑定，其結果略以：「(一)頭部：1.右顳頂枕區有大
    片皮下鈍挫傷達20乘15公分。2.左顳頂區有骨折並達枕骨之
    左後腦窩，長約10公分之線狀骨折。3.左、右顳頂枕區有皮
    下出血併硬腦膜下腔出血，腦實質出血，皮質分別有5 乘5
    及6 乘5 公分挫傷痕。4.右迴區有疝脫及皮質腦髓壞死。
    5.雙側岩樣區有血塊殘留。6.雙眼有熊貓眼，右側明顯於雙
    上、下眼臉區之血腫狀。7.下顎區有裂傷3 乘2 公分於右下
    巴區，下方1 公分處有鈍挫棍棒鈍挫工具痕跡約7 乘1.5 公
    分。8.下顎骨骨折於右門齒間呈斷裂狀。9.舌根區明顯出血
    。(二)軀幹及四肢：1.右手臂三角肌內側有10乘4 公分鈍挫瘀
    血痕，右鷹嘴區有10乘6 公分鈍挫痕。2.左手上臂前側有2
    、3 、6 公分直徑之工具痕跡敲打之挫傷出血痕。左手掌背
    側有6 乘5 公分鈍挫痕。3.左大腿內側有2 、3 、4 公分直
    徑之紅斑塊之挫傷痕。(三)由以上死者死亡經過及檢驗判明：
    死者之死亡機轉為中樞神經休克，死亡原因為生前遭棍棒毆
    打致頭部鈍挫、顱內出血及瀰漫性腦損傷、腦疝脫，最後因
    中樞神經休克而死亡。死亡方式為他殺。」，此有法務部法
    醫研究所95年12月11日法醫理字第0950005089號函暨附件資
    料（法務部法醫研究所（95）醫鑑字第2144號鑑定書）附卷
    可稽（95年度相字第1796號卷第130-142 頁參照）又依法醫
    研究所（95）醫鑑字第2144號鑑定書第4 頁及第5 頁，該所
    原鑑定人研判意見如下：「外傷證據之描述，於頭部有4 處
    的外傷打擊點包括：1.右顳頂枕區有大片皮下鈍挫傷。2.左
    顳頂區有骨折並達枕骨之左後腦窩。3.下顎區有裂傷於右下
    巴區。4.下顎區裂傷下方有鈍挫棍棒鈍挫工具痕跡。」此有
    法務部法醫研究所100 年1 月13日法醫理字第0990006724號
    函在卷可考（99年度重訴緝字第5 號卷第88頁）執此，顯見
    被告執該鋁製球棒揮向被害人該時，係接連往人體頭部等要
    害處重擊，打擊頭部次數至少4 次以上，且力道甚劇，該扣
    案之鋁製球棒1 把（本院扣押物品清單，保管字號：95年度
    保管字第006360號，編號、95年度偵字第22439 號卷第62
    頁照片所示），屬金屬材質、質地堅硬之鈍器，客觀上足以
    危害他人生命、身體及安全構成威脅，因之朝人體頭部等要
    害處重擊，將足以致人於死，被告既知如此，仍執意持該鋁
    製球棒接連朝被害人頭部猛擊，其顯係選定對人身體重要部
    位頭部等毆擊，當場致被害人不支倒地，以致死亡，其下手
    時力道極為猛烈，被告行為時有致被害人於死之意可見一番
    ，是其於案發時確有殺人之犯意乙節，應堪認定。
八、甚者，稽之被告於偵查中自承：伊追到劉秋源，拿鋁棒打了
    劉秋源手部、頭部、腳部，打了快十下。手腳身體部分約八
    下、頭部打兩下，打到頭部的前面兩下。打頭時劉秋源已經
    倒下。當時打頭部打得很用力，因為當時很生氣，大家都有
    喝酒，有點失控。劉秋源被伊打了十下後就倒地不起，當時
    打完後伊把鋁棒拿在手上慢慢走回來，剛好巡邏警網趕到，
    當場把伊逮捕。伊知道用球棒打人頭部可能會造成死亡結果
    。因為當時酒喝多了，且當時衝突場面有些失控，而且伊不
    是只攻擊頭部等語（95年度偵字第22439 號卷第86、87、91
    頁參照）。於本院審理中自承：伊當時亂揮棒想教訓被害人
    ，沒有想那麼多等語（本院卷第176 頁）。查頭部為人體脆
    弱之要害部位，任何外力之重擊均有可能造成腦部功能喪失
    而導致死亡，而鋁棒係質地堅硬之器具，若以之揮打、毆擊
    人體要害，即便僅重擊一次都有可能導致人昏迷、休克、進
    而死亡之結果，況且以鋁棒重擊數次，更極易造成被害人死
    亡之結果，此為社會具一般智識之人均足認識之常識，亦為
    被告所明知。互核前開證人陳述、監視器錄影畫面勘驗結果
    及法醫研究所鑑定報告，被告僅因為教訓被害人，即持鋁製
    球棒接連朝被害人猛力揮擊，該時被害人尚且曾一度鬆脫倒
    地，被告猶執意繼續持棒毆擊被害人，其全然忽視被害人已
    無反抗能力，被害人頭部受撞擊之次數至少達四次以上，且
    由被告此舉可見其對被害人殺意甚堅，接連以鋁棒朝被害人
    頭部揮擊，其殺人犯意至為灼然；被告於本院審理中所辯伊
    僅於被害人倒地後打到被害人頭部一次，伊沒有殺人犯意乙
    節，非特與上開客觀事證不符，更遑論被告於交保後翌日即
    潛逃大陸地區，迄至99年12月30日始遭緝獲歸案，此有其出
    入境資料可稽（95年度偵字第22439 號卷第167 頁；95年度
    偵字第24648 號卷第78頁；98年度他字第5460號卷第158 頁
    ；99年度重訴緝字第5 號卷第41頁），在在顯見被告欲掩飾
    犯行而為之舉，要非僅祇於傷害故意而已，自不該當傷害致
    死行為，所辯各節均屬無據，不足以採。本案事證明確，被
    告所犯殺人犯行，堪認屬實。
九、核被告所為，係犯刑法第271 條第1 項之殺人罪。被告與蔡
    翊橙及姓名年籍不詳之成年男子1 人間有犯意聯絡及行為分
    擔，為共同正犯。爰審酌被告與被害人並無深仇大恨，祇因
    認友人遭被害人毆打，竟基於殺人之犯意，率爾接連以鋁棒
    猛擊被害人之頭部及四肢致被害人死亡，手段殘忍，惡性甚
    深，且經本院曉諭與被害人家屬談論民事賠償事宜，但被告
    徒以經濟困乏為由無能達成和解，足見其無積極賠償之誠意
    及悔意，兼酌其飾詞否認犯行之犯後態度，量處如主文所示
    之刑，以資懲儆。另被告用以毆打被害人之「請勿停車」金
    屬立牌，係被告臨時自路邊取得，而非屬被告或共同正犯所
    有之物，此據被告供承甚詳。扣案鋁棒1 支亦無證據證明係
    被告或共同正犯所有之物。被告當日所著沾血衣物，祇具證
    物性質，爰均不併為沒收宣告之諭知，附此敘明。
據上論斷，應依刑事訴訟法第299 條第1 項前段，刑法第271 條
第1 項、第28條，判決如主文。
本案經檢察官王碩志到庭執行職務。
中    華    民    國   100    年    5     月    20    日
                    刑事第六庭審判長法  官  錢建榮
                                    法  官  陳德池
                                    法  官  游智棋
以上正本證明與原本無異。
如不服本判決應於收受判決後10日內向本院提出上訴書狀，並應
敘述具體理由。其未敘述上訴理由者，應於上訴期間屆滿後20日
內向本院補提理由書（均須按他造當事人之人數附繕本）「切勿
逕送上級法院」。
                                    書記官  陳育萱
中    華    民    國   100    年    5     月    30    日
附錄本案論罪科刑法條：
中華民國刑法第271條
（普通殺人罪）
殺人者，處死刑、無期徒刑或10年以上有期徒刑。
前項之未遂犯罰之。
預備犯第1 項之罪者，處2 年以下有期徒刑。